臺灣士林地方法院交通事件裁定　　　　九十三年度交聲字第一二八號、第一二九號
　　原處分機關　交通部公路總局臺北區監理所蘆洲監理站
　　異　議 人
　　即受處分人　　甲○○
右列受處分人因違反道路交通管理處罰條例案件，對於交通部公路總局臺北區監理所
蘆洲監理站九十三年一月七日所為之處分（原處分案號：蘆監二字第裁四六—ＡＢＹ
七○五五四四號、蘆監二字第裁四六—ＡＢＹ七○五五四四號），聲明異議，本院裁
定如左：
    主  文
原處分撤銷。
甲○○汽車駕駛人，行經有燈光號誌管制之交岔路口闖紅燈，處罰鍰新台幣壹仟捌佰
元，併計違規點數點。又汽車駕駛人，駕駛汽車有違反道路交通管理處罰條例之行
為，經交通勤務警察制止時，拒絕停車接受稽查而逃逸，處罰鍰新台幣仟元，併計
違規點數壹點。
    理  由
一、按汽車駕駛人，行經有燈光號誌管制之交岔路口闖紅燈者，處新臺幣一千八百元
    以上五千四百元以下罰鍰；汽車駕駛人，駕駛汽車有違反本條例之行為，經交通
    勤務警察或依法令執行交通稽查任務人員制止時，不聽制止或拒絕停車接受稽查
    而逃逸者，除按各該條規定處罰外，處新台幣三千元以上六千元以下罰鍰，道路
    交通管理處罰條例第五十三條、第六十條第一項分別定有明文。
二、本件異議人即受處分人甲○○於民國九十二年九月三十日晚上十時五十分許，駕
    駛車牌號碼ＥＤＳ—九九五號輕型機車，在臺北市○○○路、林森北路路口，因
    紅燈右轉（北往西），經警發現後以手勢及鳴警報器示意停車，竟不服指揮稽查
    而逃逸，為臺北市政府警察局交通大隊中山分隊員警掣單舉發，認其違反道路交
    通管理處罰條例第五十三條、第六十條第一項之規定，並經原處分機關即交通部
    公路總局臺北區監理所蘆洲監理站依上開規定及違反道路交通管理事件統一裁罰
    標準及處理細則等規定，於九十三年一月七日裁處受處分人罰鍰共新台幣（下同
    ）四千八百元。
三、受處分人異議理由則以：伊因糖尿病致左小腿截肢（領有殘障證明），且年事已
    高已甚少騎車，平日改以搭車或開車較多，員警僅憑目測之舉發難保無瑕疵，因
    認原處分實有不當云云，資為抗辯。
四、經查：
  (一)受處分人所有車牌號碼ＥＤＳ—九九五號輕型機車，由不詳人士騎乘，於右揭時
    地違規紅燈右轉及不服指揮稽查逃逸之事實，業據證人即臺北市政府警察局交通
    警察大隊中山交通分隊警員林信洋到庭結證稱：「我當時擔任計程車安全維護及
    酒測勤務，我開巡邏車沿林森北路北向南行經長安東路停等紅燈。（問：當時異
    議人有何違規情事？）當時我只有看到ＥＤＳ—九九五號輕型機車，從我們右側
    經過超過停止線停在二段式機車待轉區。他車子在騎的時候搖搖晃晃，且停在停
    等區時有差一點摔倒，我們懷疑他是否飲用酒類，接下來我們等到綠燈攔他下來
    ，當時該部機車有搭載一位女士，那位女士轉頭一直看我們的巡邏車，那女子與
    該駕駛人有交談，之後該駕駛人也回頭看我們一下就直接紅燈右轉往西方向駛離
    。我們就馬上鳴警報器，我們也紅燈右轉追到他的旁邊，鳴警報器及吹哨示意他
    停車受檢，他不停車，行駛至天津街時又紅燈右轉往北方向行駛。因為天津街巷
    弄狹小，我們就沒有再追，於是記下車號開單‧‧‧」（見本院九十三年四月七
    日訊問筆錄）等語甚詳。按交通警員掣單舉發違反道路交通管理處罰條例所列之
    違規事實，本質上為行政處分，係公務員基於職務上權力，依法就特定之具體事
    件所為具公法上效果之單方行政行為，基於公務員為公法上行為具有公信力之原
    則，該行政處分當可被推定為真正，其據以依法處分之事實認定亦為正確無誤，
    此與民事訴訟法第三百五十五條第二項規定：「文書依其程式及意旨得認作公文
    書者，推定其為真正」之情形相同，本此公信原則，乃立法者賦予行政機關制定
    違反道路交通事件統一裁罰標準及處理細則，使執勤警員得當機處分（如該細則
    第二十三條）以達其維護交通秩序、安全之行政目的，反之，若謂公務員一切行
    政行為均須預留證據以證其實，則國家行政勢必窒礙難行，據此，刑事訴訟法就
    犯罪證據有關之規定中，與屬行政秩序罰之交通違規裁罰本質不合之部分，自不
    在準用之列。上開證人身為公職，與異議人素不相識，復無仇怨，自無設詞誣陷
    致身觸偽證重罪之必要，其所言應可採信。此外，異議人既未就執勤員警之舉發
    有誤提出相關證據以供調查，本院亦查無證據足資證明警員有捏造事實違法取締
    之情事，則執勤警員本其維護交通秩序、安全職責所為之舉發，自應受到合法、
    正確之推定。此外，並有臺北市政府警察局九十二年九月三十日北市警交大字第
    ＡＢＹ七○五五四四號、第ＡＢＹ七○五五四五號舉發違反道路交通管理事件通
    知單、臺北市政府警察局中山分局九十二年十二月三日北市警中分交字第○九二
    六五八七九一○○號書函、臺北市交通事件裁決所九十三年一月七日蘆監二字第
    裁四六—ＡＢＹ七○五五四四號、蘆監二字第裁四六—ＡＢＹ七○五五四四號違
    反道路交通管理事件裁決書各一份附卷可稽。
  (二)受處分人雖以上開情詞置辯，惟按同條例第八十五條第三項規定：「本條例關於
    車輛駕駛人之處罰，如應歸責於車輛所有人者，處罰車輛所有人。」而主管機關
    內政部、交通部所共同訂定發佈之違反道路交通管理事件統一裁罰標準及處理細
    則第二十四條亦規定：「逕行舉發違反道路交通管理事件，經汽車所有人依通知
    單之應到案日期前到案，並告知違規駕駛人姓名、
    罰機關應即另行通知違規駕駛人到案依法處理；逾應到案日期，處罰機關應依本
    條例第八十五條第三項規定處罰該汽車所有人。」查受處分人於九十一年八月間
    因病截肢，屬身心障礙者，除據受處分人於聲明異議狀中敘述甚明外，並有身心
    障礙手冊影本一份在卷足憑，參以證人林信洋復結證稱：「（問：當時騎這部機
    車是年輕人還是年長者？）大約是三、四十歲的年輕人。（問：騎機車的人有無
    殘障？）沒有，我看他騎機車的方式，不像殘障人士。」等語（見同上本院訊問
    筆錄），足見當時騎乘該部機車而有違規情事者，並非受處分人堪可認定。惟證
    人林信洋亦證稱：「‧‧‧，後來我打電話到警局詢問該車子車籍資料，得到資
    料後，便打電話到該車子住家中，接電話的是車主的妻子，他說該車是他兒子騎
    用的，但不願意提供她兒子的資料，‧‧‧」等語，並有前揭臺北市政府警察局
    中山分局九十二年十二月三日北市警中分交字第○九二六五八七九一○○號書函
    一份在卷可資佐證，顯見受處分人有意以其為殘障人士為由而迴護其子之違規事
    實，其所辯無非圖卸之詞，均無足採。
  (三)綜上所陳，受處分人為車牌號碼ＥＤＳ—九九五號輕型機車之所有人，為其所不
    否認，於收受舉發違規通知單後，竟未依規定向原處分機關告知違規駕駛人姓名
    、
五、原處分機關據以援引首揭規定，裁處罰鍰共四千八百元，固無不當，本件聲明異
    議為無理由。惟汽車駕駛人有第五十三條之情形者，記違規點數三點；有第六十
    條第一項之情形者，記違規點數壹點，同條例第六十三條第一項第一款、第三款
    分別定有明文。原處分機關未依上開規定，併計違規點數，即有未洽，爰依道路
    交通案件處理辦法第二十條規定，將原處分撤銷，自為裁定如主文。
據上論斷，應依道路交通案件處理辦法第二十條，裁定如主文。
中　　　華　　　民　　　國　　九十三　　年　　　五　　　月　　　三　　　日
                                  臺灣士林地方法院交通法庭
                                      法　官  李  昆  霖
右正本證明與原本無異。
如不服本裁定，應於送達後五日內，向本院提出抗告狀。
                                      書記官  陳  佳  伶
中　　　華　　　民　　　國　　九十三　　年　　　五　　　月　　　五　　　日
